【裁判字號】    95,台上,6293
【裁判日期】    951116
【裁判案由】    詐欺
【裁判全文】
最高法院刑事判決            九十五年度台上字第六二九三號
上  訴  人  台灣高等法院台中分院檢察署檢察官
被      告  甲○○
上列上訴人因被告詐欺案件，不服台灣高等法院台中分院中華民
國九十五年九月十九日第二審判決（九十五年度上訴字第一六五
四號，起訴案號：台灣苗栗地方法院檢察署九十三年度偵緝字第
一七三號），提起上訴，本院判決如下：
    主  文
上訴駁回。
    理  由
按刑事訴訟法第三百七十七條規定，上訴於第三審法院，非以判
決違背法令為理由，不得為之。是提起第三審上訴，應以原判決
違背法令為理由，係屬法定要件。如果上訴理由狀並未依據卷內
訴訟資料，具體指摘原判決不適用何種法則或如何適用不當，或
所指摘原判決違法情事，顯與法律規定得為第三審上訴理由之違
法情形，不相適合時，均應認其上訴為違背法律上之程式，予以
駁回。本件檢察官就被告甲○○被訴偽造有價證券部分上訴意旨
略稱：(一)原判決事實認定被告甲○○向蔡雨利以新台幣（下同）
二千元代價購入之三紙支票（其票號詳如原判決事實欄所載；上
揭支票下稱系爭支票）係張月華失竊之支票，原判決理由並已
明張月華於警訊時已證述該三張支票伊失竊時既未蓋章，亦未填
寫金額等語，又證人鍾建福亦於第一審法院證稱：蔡雨利問被告
需要多少金額，被告告訴蔡雨利，蔡雨利才當場於系爭支票上填
寫金額等語，顯見被告與蔡雨利有共同偽造有價證券之犯行。原
審竟認定該等民間俗稱之「芭樂票」，既經原發票名義人授權簽
發，即無偽造有價證券之問題，此顯與張月華上揭證詞不符。又
縱如原判決所認定，被告對於蔡雨利未獲授權簽發支票並不知悉
，然原判決理由既論定被告於法院審理中已供承其知悉系爭支票
有問題，即其對於支票之不可能兌現有認識，竟又論定被告以系
爭支票中其中一張（票號ＡＡ0000000）經鍾建福向劉志
偉換取現金一萬五千元，僅構成詐欺取財罪，並無行使偽造有價
證券之主觀犯意，其判決理由與所採用之證據亦有相互矛盾之違
法等語。
惟查原判決認定被告有原判決事實欄所載之詐欺取財犯行，因而
撤銷第一審判決，改判論處被告意圖為自己不法之所有，以詐術
使人將本人之物交付，累犯罪刑，已詳予明所依憑認定之證據
及理由。並說明：坊間本有原即無使用支票本意（即無正當使用
支票，使支票兌現之本意），卻設法開戶取得支票，再販賣此等
支票（即俗稱之芭樂票）牟利者，此為眾所周知之事實；此等芭
樂票既經原發票名義人授權簽發，即無偽造有價證券之問題。蔡
雨利固未獲授權簽發本案系爭支票，然因無明確事證足認被告對
於蔡雨利未獲授權簽發系爭支票一事有所知悉、認識，又從被告
於法院審理中供認伊知悉系爭支票有問題，懷疑是屬於芭樂票等
語，僅足以認定被告明知系爭支票有問題，不可能兌現，竟以其
中一張，透過不知情之鍾建福，詐向不知情之劉志偉換取一萬五
千元現款之行為，構成詐欺取財罪，並無證據足認被告有偽造有
價證券或行使偽造有價證券之犯罪故意及行為，公訴人認被告所
為牽連犯刑法偽造有價證券罪部分，為不能證明犯罪，惟就該部
分亦毋庸另為無罪之諭知等理由甚明。核原判決上開論斷，並無
不合，難於遽指有與所採用之證據矛盾或理由前後矛盾之違誤。
檢察官就被告被訴偽造有價證券部分之上訴意旨，係徒憑己見，
就原審採證認事職權之適法行使，及原判決已論斷說明之事項，
重複為事實之爭辯，任指原判決有上訴意旨指摘之違誤，核與法
律所規定得為第三審上訴理由之違法情形不相適合。其上訴違背
法律上之程式，應予駁回。又關於刑法第三百四十九條第二項之
贓物罪，依刑事訴訟法第三百七十六條第七款規定，乃屬於不
得上訴於第三審之案件，檢察官就被告被訴該部分犯罪提起第三
審上訴，自難認為合法，應併予駁回。
據上論結，應依刑事訴訟法第三百九十五條前段，判決如主文。
中    華    民    國  九十五  年   十一   月   十六   日
                      最高法院刑事第九庭
                          審判長法官  陳  正  庸
                                法官  賴  忠  星
                                法官  王  居  財
                                法官  林  開  任
                                法官  林  立  華
      本件正本證明與原本無異
                                      書  記  官
中    華    民    國  九十五  年   十一   月  二十七  日
                                                   Ｒ


司法院資訊處製作；財團法人民間司法改革基金會備份。
